【裁判字號】    97,易,2222
【裁判日期】    980501
【裁判案由】    詐欺
【裁判全文】
臺灣臺北地方法院刑事判決              97年度易字第2222號
公  訴  人  臺灣臺北地方法院檢察署檢察官
被      告  乙○○
選任辯護人  黃良池律師
被      告  丁○○
上列被告等因詐欺案件，經檢察官提起公訴（96年度偵字第2356
8 號），本院判決如下：
    主  文
乙○○、丁○○共同連續意圖為自己不法之所有，以詐術使人將
本人之物交付，各處有期徒刑壹年，均減為有期徒刑陸月，如易
科罰金，均以銀元參佰元即新臺幣玖佰元折算壹日。
    事  實
一、緣臺東縣金峰鄉○○段374 、375 地號土地為福澤農林產業
    股份有限公司（下稱福澤農林公司）於民國56年11月18日向
    臺灣省衛生試驗所臺東縣政府承租之國有土地，嗣於65年2
    月17日由臺東縣政府接管，福澤農林公司雖於83年5 月31日
    向臺東縣政府提出續租申請，惟因受限於法令變更，福澤農
    林公司僅能承租至多50公頃，幾經福澤農林公司向臺東縣政
    府聲請協調由福澤農林公司指定之人員向臺東縣政府辦理承
    租，臺東縣政府始同意自91年起辦理換約。乙○○、丁○○
    明知福澤農林公司實際負責人甲○○於83年間與乙○○私自
    協議將臺東縣金峰鄉○○段374 、375 地號之部分土地交由
    乙○○撫管，惟乙○○就其所取得撫管權之土地向臺東縣政
    府申請訂立租賃契約時遭臺東縣政府退件，故未以其名義為
    合法之承租權人，亦未取得上開土地之所有權，適丙○○向
    丁○○埋怨其前向丁○○購買之靈骨塔位變賣不易，乙○○
    、丁○○竟共同基於意圖為自己不法所有之概括犯意聯絡，
    於88年1 月間某日，由丁○○向丙○○勸誘以靈骨塔位換購
    上開土地興建小木屋，乙○○並向丙○○徉稱該筆土地為政
    府分配予乙○○，可賣給丙○○等語，使丙○○誤信可向乙○○購買上開土地所有權，因而陷於錯誤，先於88年2 月1
    日在臺東縣某處以長子林慶隆名義以新臺幣（下同）7,000,
    000 元之價格向乙○○購買臺東縣金峰鄉○○段374 地號土
    地4 公頃，並由乙○○書立將上開地號內土地4 公頃賣予林
    慶隆之買賣契約書，丁○○則擔任契約見證人。月餘後乙○○、丁○○復承上開詐欺之概括犯意聯絡，向丙○○稱必須
    多購買2 公頃之土地以利建築小木屋，使丙○○誤信可向乙○○購得上開土地所有權，又於88年3 月30日在丙○○之住
    處以次子陳慶興之名義及2,880,000 元之價格向乙○○購買
    上開地號內之土地2 公頃，並由乙○○書立將上開地號內土
    地2 公頃賣予陳慶興之買賣契約書及由丁○○擔任契約見證
    人。乙○○、丁○○又承前開詐欺取財之概括犯意聯絡，於
    89年間某日向丙○○佯稱轉讓之土地超過6 公頃為由，要求
    丙○○另支付900,000 元，使丙○○誤信其將可購得其餘土
    地所有權而支付900,000 元予乙○○、丁○○。嗣於91年間
    乙○○遲未將上開土地過戶予林慶隆、陳慶興，反將林慶隆
    、陳慶興與臺東縣政府訂立臺東縣金峰鄉○○段374-10、37
    5-7 、375-9 地號之租賃契約書交予丙○○，丙○○始知受
    騙。
二、案經丙○○訴請臺灣臺北地方法院檢察署檢察官偵查起訴。
    理  由
壹、證據能力方面：
一、證人即告訴人丙○○於檢察事務官前所為之陳述無證據能力
    ：
    按被告以外之人於檢察事務官、司法警察官或司法警察調查
    中所為之陳述，與審判中不符時，其先前之陳述具有較可信
    之特別情況，且為證明犯罪事實存否所必要者，得為證據。
    證人丙○○於檢察事務官前之陳述，因屬審判外之陳述，為
    傳聞證據，惟其於檢察事務官前之陳述整體而言，核與於本
    院審判中之證述相符，是其於檢察事務官前之陳述並不符合
    刑事訴訟法第159 條之2 有關傳聞例外之規定，不得作為認
    定本案犯罪事實有無之證據，並無證據能力，此時，當以證
    人丙○○於審判中之證述作為證據。
貳、實體方面：
一、訊據被告乙○○固坦承先後與告訴人丙○○訂立買賣契約書
    並收受價金之事實不諱，惟矢口否認有何詐欺取財犯行，辯
    稱：告訴人訂約前我就有告訴她這土地是國有土地，等公地
    放領時，告訴人就可以以承租人名義向政府購買該土地云云
    ，被告丁○○固不否認介紹告訴人予被告乙○○，並擔任買
    賣契約之見證人，惟矢口否認有何詐欺取財犯行，辯稱：簽
    立契約前被告乙○○已告訴告訴人該土地為國有，告訴人不
    可能誤認該土地為被告乙○○所有，且我在買賣契約書上故
    意將身分證字號、地址寫錯是為因避免在外做生意將真實身
    分資料流露出去惹上麻煩云云。被告乙○○之辯護人則以買
    賣契約應探究當事人之真意，被告乙○○與告訴人係買賣承
    租土地之權利，告訴人若不明瞭買賣標的之性質，應不可能
    先後與被告乙○○訂立2 次買賣契約，並陸續支付價款，且
    告訴人除在92年間向國有財產局辦理原租約更新外，曾找第
    三人來購買該土地承租權，若認為係受被告乙○○詐騙，其
    事後反應與一般詐欺被害人均有所不同，況被告乙○○若有
    意詐騙告訴人，自應在買賣契約書上也留下假姓名、假身分
    證號等語資為被告乙○○辯護。
二、經查：
  (一)被告乙○○、丁○○明知臺東縣金峰鄉○○段374 號土地並
    非被告乙○○所有，卻以上開土地係政府分配給乙○○，可
    以興建小木屋為由，先後於88年2 月1 日、88年3 月30日將
    上開地號內土地4 公頃、2 公頃出賣予告訴人，告訴人以其
    子林慶隆、陳慶興與被告乙○○簽立買賣契約，並交付價值
    6,900,000 元靈骨塔位、現金100,000 元、支票面額共計2,
    880,000 元後，被告乙○○、丁○○又以欲轉讓之土地超過
    契約所定面積6 公頃為由，要求告訴人另給付900,000 元，
    告訴人以支票支付後，被告乙○○遲遲未將土地過戶予林慶
    隆、陳慶興，嗣於91年間始將臺東縣金峰鄉○○段374-10、
    375-7 、375-9 地號國有林地出租造林契約書交予告訴人，
    告訴人方知上開土地為國有，其並未購得上開土地所有權等
    情，此經證人即告訴人於本院審理時證述綦詳（本院卷第19
    9 頁反面、第201 頁、第202 頁反面），並有臺東縣金峰鄉
    ○○段374 、374-10、000-0-000-0 地號土地登記公務用謄
    本、臺東縣金峰鄉○○段374-10、375-7 、375-9 地號國有
    林地出租造林契約書各1 份附卷可稽（95年度他字第9772號
    卷第11頁至第16頁、本院卷第37頁至第40頁）。且被告乙○○與告訴人於88年2 月1 日、88年3 月30日訂立之買賣契約
    書為被告乙○○所寫，該契約中已明白載明「甲方乙○○君
    位於台東縣金峰鄉○○段374 號地內之肆公頃土地賣於乙方
    林慶隆君... 第三期款於過戶、測量完畢日（以公務機關辦
    理手續登記為準）付」、「甲方乙○○君位於台東縣金峰鄉
    ○○段374 號地內之貳公頃土地賣於乙方陳慶興君... 第三
    期款於過戶、測量付。以公務機關辦理手續登記為準」，亦
    經被告乙○○承認屬實（95年度他字第9772號卷第206 頁）
    ，復有上開買賣契約書影本2 份存卷可憑（95年度他字第97
    72號卷第4 頁、第6 頁）。又告訴人為購買上開土地4 公頃
    ，將告訴人所持有之北海福座公司之塔位權狀110 張交由被
    告丁○○處理，及為購買上開土地2 公頃，另交付面額為50
    0,000 元之票號SG0000000 號、SG0000000 號、SG0000000
    號、SG0000000 號支票及面額為430,000 元之票號SG000000
    0 號支票、面額為450,000 元支票號SG0000000 號支票各1
    張，購買超過6 公頃部分之土地另以面額為200,000 元之票
    號SG0000000 號、SG0000000 號、SG0000000 號、SG000000
    0 號支票及票號不詳之面額100,000 元支票支付，亦經告訴
    人於本院審理時證述明確（本院卷第202 頁反面、第203 頁
    ），並有88年2 月2 日委託書、上開支票影本在卷可佐（95
    年度他字第9772號卷第7 頁至第10頁、第20頁至第25頁、第
    167 頁）。
  (二)被告乙○○、丁○○雖辯稱與告訴人簽約前有將公有山坡地
    放領辦法及相關資料交給告訴人看，亦告知告訴人買賣的是
    土地撫管權，俟政府辦理公地放領時，可以以承租人名義向
    政府購買該土地，僅係因被告乙○○不諳法律用語，故在買
    賣契約書中誤載將「土地」而非「撫管權」賣給林慶隆、陳
    子慶云云，惟查：
  1.臺東縣金峰鄉○○段374 、374-10、375-7 、375-9 等地號
    土地原係由臺灣省衛生試驗所管理，由福澤農林公司承租，
    嗣上開土地於65年2 月17日由臺東縣政府接管，並向臺東縣
    政府繼續承租包含上開地號面積1,790.1062公頃之土地，租
    約於83年5 月31日到期，福澤農林公司雖於租約期滿向臺東
    縣政府續租，惟延至87年財政部國有財產局以87年4 月28日
    台財產局二字第8700852 號函指示臺東縣政府辦理知本農場
    國有原野地清理清查現使用人複丈分割釐清現況後，福澤農
    林公司方得以其股東場員及撫管戶名義向臺東縣政府續租，
    迄至93年間完成續租程序，此有臺東縣政府98年3 月17日府
    農林字第0980016821號函、臺灣省衛生試驗所、福澤農林公
    司合作經營知本農場合約、臺灣省衛生試驗所經營知本農場
    土地移交清冊、臺灣森林用地出租造林契約書、臺灣省台東
    縣公有山坡地出租造林契約書（臺東縣政府74年11月13日農
    林字第8292號函核准）在卷可稽（本院卷第192 頁、第193
    頁、外放卷第3 頁至第10頁反面），且證人即福澤農林公司
    實際負責人甲○○於83年間委託被告乙○○擔任福澤農林公
    司副場長處理承租土地被佔用、濫墾事宜，並約定撥交福澤
    農林公司向臺東縣政府承租含374 、375 地號土地共計110
    公頃予被告乙○○撫管作為費用，而所謂撫管即是撫育承租
    地林木之權利，福澤農林公司於83年2 月28日已將原承租地
    要轉讓給場員的名冊送到臺東縣政府辦理換約，惟臺東縣政
    府以法令規定農林企業承租面積受到50公頃上限限制，須向
    省政府釋示是否得以換約為由退件，故租賃契約未改由被告
    乙○○向政府承租等情，亦經證人甲○○於本院審理時證述
    明確（本院卷第21 6頁至第219 頁反面），足見被告乙○○
    於83年間自福澤農林公司取得臺東縣金峰鄉○○段374 地號
    土地之撫管權後，因臺東縣政府不同意與福澤農林公司續約
    ，以致被告乙○○亦遲無法就所取得撫管權之土地與臺東縣
    政府簽訂租賃契約，應可認定。被告乙○○於88年間與告訴
    人商議買賣契約時，既明知上開土地為國有，亦尚未向臺東
    縣政府訂立租賃契約，即不能以上開土地所有權人或承租權
    人自居。
  2.惟被告乙○○於88年2 月1 日與告訴人訂立之買賣契約書上
    記載「位於台東縣金峰鄉○○段374 號地內之肆公頃土地賣
    於乙方」、「第三期款於過戶、測量完畢日（以公務機關辦
    理手續登記為準）付」，及於88年3 月30日與告訴人訂立之
    買賣契約書內記載「位於台東縣金峰鄉○○段374 號地內貳
    公頃土地賣於乙方」、「第三期款於過戶、測量付，以公務
    機關辦理手續登記為準」等文字，因移轉土地部分所有權須
    經地政機關測量鑑界後辦理分割登記，且契約內復記載「將
    土地賣於乙方」，客觀上已足以使人認為被告乙○○與告訴
    人訂立之買賣契約內約定之買賣標的係臺東縣金峰鄉○○段
    37 4地號之土地所有權，及出賣土地之面積應經由測量後辦
    理分割過戶，買方之第三期價款則應於測量面積並辦理分割
    過戶登記時交付予被告乙○○等節，甚為明確，是自上開契
    約內容實無從得知買賣標的為被告乙○○、丁○○辯稱之土
    地撫管權。且自被告乙○○提出其同為將臺東縣金峰鄉○○
    段374 地號與劉振興、高秀珠訂立之買賣合約書觀之，其內
    容記載「茲有乙○○君（以下簡稱甲方）座落於台東縣金峰
    鄉○○段374 地號內之土地願讓渡貳公頃給予劉振興君（以
    下簡稱乙方）撫管。... 一、甲方須於現今承辦單位辦理複
    丈分割時，將374 地號內貳公頃土地辦理給予乙方承租」、
    「茲有福澤公司乙○○君（以下簡稱甲方）座落於台東縣金
    峰鄉○○段374 地號內之土地，讓渡與高秀珠君（以下簡稱
    乙方）撫管。... 一、甲方須於現今承辦單位辦理複丈分割
    時，將374 地號內參點零玖公頃面積之土地辦理給予乙方承
    租」等語，此有買賣合約書2 份存卷可參（本院第71頁至第
    76頁），相較於被告乙○○與告訴人訂立之買賣契約書，被
    告乙○○與劉振興、高秀珠訂立之買賣契約中已明確約定雙
    方買賣標的為撫管權，且被告乙○○需配合於土地複丈分割
    時將分割土地辦理由買受人向政府承租，足見被告確能分辨
    買賣土地所有權與買賣撫管權為二種不同之標的，不容混淆
    。反觀被告乙○○與告訴人之子林慶隆、陳慶興訂立之契約
    中並未記載「讓渡」、「撫管」、「辦理給予乙方承租」等
    足以辨識為撫管權之文字，而被告乙○○為一智識成熟之成
    年人，如其辯稱已向告訴人表明該土地為國有，所出賣者僅
    為撫管權一情屬實，豈有不知將買賣標的為撫管權記明於契
    約中以杜爭議，卻以不諳法律用語為由，推稱不知應將買賣
    標的為土地撫管權記明於與告訴人之子林慶隆、陳慶興之買
    賣契約中，孰能置信。足證被告乙○○、丁○○係以詐欺之
    手段而使告訴人陷於錯誤，因而與被告乙○○、丁○○訂立
    買賣契約並交付買賣價金甚明。
  3.本件土地買賣價金分別為7,000,000 元、2,880,000 元，金
    額非少，而告訴人竟未於簽立買賣契約前向地政機關查證臺
    東縣金峰鄉○○段374 號土地之所有權是否屬被告乙○○所
    有，顯然違背一般社會交易活動應有之常識，惟告訴人前曾
    向被告丁○○購買靈骨塔位，然因轉手不易，急欲賣掉靈骨
    塔位一情，此經告訴人與被告丁○○所述互核一致（本院卷
    第45頁、第198 頁），告訴人既曾聽信被告丁○○之言購買
    不易出售之靈骨塔位，卻仍又經由被告丁○○之介紹向被告
    乙○○購買土地，顯見告訴人對被告丁○○仍存有信賴關係
    ，再加以告訴人急欲將手中靈骨塔位出售，是以告訴人於被
    告丁○○介紹以靈骨塔位向被告乙○○換購土地時，未經加
    以查證即輕易相信該土地為被告乙○○所有，非無可能，更
    何況從被告乙○○所書立買賣契約書客觀上看，該買賣之標
    的顯係指土地所有權，是告訴人稱其因信任被告丁○○，誤
    信被告乙○○、丁○○所言出售者為土地所有權，應可採信
    。至告訴人之子林慶隆、陳慶興縱於92年間與財政部國有財
    產局就上開租賃土地換約（96年度偵字第23568 號卷第64頁
    、第66頁、第68頁），惟告訴人既已支付價金予被告許凱暄
    、丁○○，事實上亦取得為期自83年6 月1 日至92年5 月31
    日之土地租賃契約，是其向政府繼續承租上開土地，乃係避
    免損失鉅額買賣價金之合理行為，自不能反推告訴人當時即
    係向被告許凱暄、丁○○購買向政府承租上開土地之權利。
    且告訴人於本院審理時證稱其曾欲將上開土地脫手而找人購
    買等語在卷（本院卷第202 頁），益見告訴人原無意購買土
    地承租權，否則告訴人何需將該筆土地承租權賣予他人？綜
    合上情，可知被告乙○○、丁○○與告訴人買賣上開土地時
    ，並未告知告訴人該筆土地屬國有財產，告訴人顯然不知其
    向被告乙○○所購得僅為向臺東縣政府承租土地之權利至明
    。
  4.被告乙○○、丁○○雖又辯稱當時有告知告訴人所購買者為
    承租權，將來政府辦理公地放領時可以購買，告訴人係為將
    來可承領公地而向被告乙○○購買土地承租權云云。惟按86
    年8 月13日訂定之公有山坡地放領辦法第5 條第1 項規定「
    公有山坡地放領對象，除第6 條規定者外，為中華民國65年
    9 月24日以前已承租該公有山坡地，至本辦法發布時仍繼續
    承租使用之農民、依法換約承租使用之農民或由其繼承人繼
    承承租使用之農民」，證人甲○○於83年間將福澤農林公司
    承租之上開土地讓由被告乙○○向臺東縣政府承租後，被告
    乙○○固可自由轉讓承租權利，此經證人甲○○證述明確（
    本院卷第219 頁），被告乙○○於88年間乃將向臺東縣政府
    承租上開土地之權利出賣予告訴人之子林慶隆、陳慶興，惟
    林慶隆、陳慶興與臺東縣政府訂立之租賃契約僅追溯自83年
    6 月1 日起，此有臺東縣政府97年12月9 日府農林字第0970
    105113號函存卷可查（本院卷第86頁），是林慶隆、陳慶興
    與臺東縣政府訂立之租賃契約性質即屬新的租賃契約，其身
    分自與公有山坡地放領辦法第5 條第1 項規定「繼續承租使
    用之農民」、「依法換約承租使用之農民」、「由其繼承人
    繼承承租使用之農民」不合，而不符合公有山坡地放領辦法
    得以承領公有山坡地之要件。被告乙○○、丁○○雖辯稱告
    訴人係為將來得以承領公有山坡地而先購買土地承租權利云
    云，惟臺東縣金峰鄉○○段374-10、375-7 、375-9 地號土
    地未曾計畫辦理放領，而其未列入放領土地之原因係前於83
    年起臺東縣政府與農林公司之換約糾紛，亦有臺東縣政府97
    年12月9 日府農林字第0970105113號函、98年3 月17日府農
    林字第0980016821號函函覆明確（本院卷第86頁、第193 頁
    ），被告乙○○、丁○○如確有將公有山坡地放領辦法及該
    土地之歷屆權利變遷告知告訴人，縱使告訴人願意花費鉅資
    向被告乙○○購買僅有向臺東縣政府租賃土地之權利，何以
    未於買賣契約書中載明買賣標的為「向臺東縣政府承租土地
    之權利」，顯見被告乙○○、丁○○並未向告訴人告知上情
    ，是被告乙○○、丁○○上開所辯，顯為卸責之詞，不足採
    信。
  5.被告丁○○明知告訴人購買之土地所有權係屬國有土地而非
    屬被告乙○○，被告乙○○僅自福澤農林公司取得向臺東縣
    政府承租該筆土地之權利，竟介紹告訴人向被告乙○○購買
    土地，其與被告乙○○間就上開詐欺取財犯行確有犯意聯絡
    及行為分擔無訛。且告訴人經被告丁○○介紹以其子林慶隆
    、陳慶興向被告乙○○購買上開土地，關係尚屬單純，被告
    丁○○既擔任上開契約之見證人，卻於買賣契約上填寫不實
    之身分證字號及地址，益徵其明知契約內容不實，唯恐事後
    遭追查其真實身份而故為不實填載，應可認定。
  (三)綜上所述，被告乙○○、丁○○確實有為詐欺取財犯行，被
    告2 人所辯均不足採，本件事證明確，被告2 人之犯行堪以
    認定，應予依法論科。
三、查被告乙○○、丁○○行為後，刑法部分條文業於94年2 月
    2 日修正公布，並自95年7 月1 日起施行。按行為後法律有
    變更者，適用行為時之法律，但行為後之法律有利於行為人
    者，適用最有利於行為人之法律，現行刑法第2 條第1 項定
    有明文，該條文係規範行為後法律變更所生新舊法律比較適
    用之準據法，是刑法第2 條第1 項本身雖經修正，但無比較
    新舊法適用之問題，應一律適用裁判時之現行刑法第2 條第
    1 項之規定，為「從舊從輕」之比較。又新舊刑法關於刑之
    規定，雖同採從輕主義，惟比較時仍應就罪刑有關之共犯、
    未遂犯、想像競合犯、牽連犯、連續犯、結合犯，以及累犯
    加重、自首減輕暨其他法定加減原因（如身分加減）與加減
    比例等一切情形，綜其全部之結果，而為比較，再適用有利
    於行為人之法律處斷，而不得一部割裂分別適用不同之新舊
    法（最高法院24年上字第4634號判例意旨、95年第8 次刑事
    庭會議決議參照）。準此：
  (一)罰金刑部分：刑法第33條第5 款關於罰金刑之規定亦修正公
    布，修正前刑法第33條第5 款規定：「罰金：1 元（銀元）
    以上」，並依現行法規所定貨幣單位折算新臺幣條例規定，
    以銀元1 元折算新臺幣3 元，修正後刑法第33條第5 款則規
    定：「罰金：新臺幣1,000 元以上，以百元計算之」，惟修
    正後刑法第33條第5 款所定罰金刑最低數額，較之修正前提
    高，自以修正前刑法第33條第5 款規定有利於被告乙○○、
    丁○○。
  (二)共同正犯部分：刑法第28條共犯修正施行前規定「2 人以上
    共同實施犯罪之行為者，皆為正犯」，修正施行後規定「2
    人以上共同實行犯罪之行為者，皆為正犯」，修法後將完全
    未參與犯罪行為之實行之陰謀共同正犯及預備共同正犯刪除
    ，限縮共同正犯之適用範圍，比較結果，自以修正後刑法第
    28條之規定較有利於被告乙○○、丁○○。
  (三)連續犯部分：修正後刑法第56條連續犯之規定業經刪除，此
    雖非犯罪構成要件之變更，惟顯已影響行為人刑罰之法律效
    果，自屬法律變更，而修正後之刑法，既無連續犯得論以裁
    判上一罪之情形，所犯之數罪，應按其具體情形而可能論以
    數罪併罰，是比較新舊法結果，應適用較有利於被告乙○○
    、丁○○之行為時法律，即應依修正前刑法第56條論以連續
    犯。
  (四)綜合上述各條文修正前、後之比較，以被告乙○○、丁○○
    行為時即95年7 月1 日修正施行前之刑法，較有利於被告乙○○、丁○○，自應依現行刑法第2 條第1 項前段規定，適
    用修正前刑法之相關規定予以論處。
  (五)另按刑法第2 條第1 項係行為後刑事法律變更時，新、舊法
    之比較適用原則。依現行刑法規定，行為後法律有變更者，
    以適用行為時之法律為原則，適用最有利於行為人之行為後
    法律（包括裁判時法及中間法）為例外。此所謂適用最有利
    於行為人之法律，應將行為時之法律與中間法及裁判時之法
    律，就罪刑有關之一切情形，綜其全部之結果而為整體之比
    較，擇其最有利於行為人之法律，予以適用（參照最高法院
    93年度台上字第3278號及91年度台上字第5459號裁判意旨）
    。本件被告行為時，刑法第41條第1 項前段，原規定為：「
    犯最重本刑為3 年以下有期徒刑以下之刑之罪，而受6 個月
    以下有期徒刑或拘役之宣告，因身體、教育、職業、家庭之
    關係或其他正當事由，執行顯有困難者，得以1 元以上3 元
    以下折算1 日，易科罰金。」，然被告乙○○、丁○○行為
    後，該條項於90年1 月10日修正施行，同月12日生效，規定
    為：「犯最重本刑為5 年以下有期徒刑以下之刑之罪，而受
    6 個月以下有期徒刑或拘役之宣告，因身體、教育、職業、
    家庭之關係或其他正當事由，執行顯有困難者，得以1 元以
    上3 元以下折算1 日，易科罰金。」；嗣於95年7 月1 日再
    修正為：「犯最重本刑為5 年以下有期徒刑以下之刑之罪，
    而受6 個月以下有期徒刑或拘役之宣告者，得以新臺幣1,00
    0 元、2, 000元或3,000 元折算1 日，易科罰金。」，復依
    修正前罰金罰鍰提高標準條例第2 條前段（現已刪除）規定
    ，就其原定數額提高為100 倍折算1 日，則本件被告乙○○
    、丁○○行為後經比較結果，以被告乙○○、丁○○行為後
    ，本次修法前之中間時法之易科罰金折算標準，即以銀元30
    0 元折算1 日，經折算為新臺幣幣值後，以新臺幣900 元折
    算1 日，較有利於被告乙○○、丁○○。
四、核被告乙○○、丁○○所為，均係犯刑法第339 條第1 項之
    詐欺取財罪。被告乙○○、丁○○間就上開犯行有犯意聯絡
    及行為分擔，均為共同正犯。被告乙○○、丁○○先後多次
    詐欺取財行為，時間緊接、犯罪構成要件相同，顯係基於概
    括犯意反覆為之，應依刑法第56條連續犯之規定論以一罪，
    並加重其刑。爰審酌被告乙○○、丁○○利用告訴人急欲將
    所購買之靈骨塔脫手之心理，騙取告訴人之信任以靈骨塔加
    價換購土地，致使告訴人事後無法取得土地所有權，惡性非
    輕，且犯後猶飾詞卸責，尚無悔意等一切情狀，分別量處如
    主文所示之刑。又查被告乙○○、丁○○犯罪行為時間，在
    96年4 月24日以前，核符中華民國96年罪犯減刑條例第2 條
    第1 項第3 款規定，均應減其宣告刑二分之一如主文所示，
    並均諭知易科罰金之折算標準。
據上論斷，應依刑事訴訟法第299 條第1 項前段，刑法第2 條第
1 項前段、修正前刑法第28條、修正前刑法第56條、刑法第339
條第1 項、90年1 月10日修正公布之刑法第41條第1 項前段，刑
法施行法第1 條之1 ，中華民國96年罪犯減刑條例第2 條第1項
第3 款、第7 條、第9 條，現行法規所定貨幣單位折算新臺幣條
例第2 條，廢止前罰金罰鍰提高標準條例第2 條，判決如主文。
本案經檢察官蔡彥守到庭執行職務。
中    華    民    國    98    年    5     月    1     日
                  刑事第十八庭審判長法  官  胡宗淦
                                    法  官  彭慶文
                                    法  官  林芳華
以上正本證明與原本無異。
如不服本判決應於收受送達後10日內向本院提出上訴書狀，並應
敘述具體理由；其未敘述上訴理由者，應於上訴期間屆滿後20日
內向本院補提理由書（均須按他造當事人之人數附繕）「切勿逕
送上級法院」。
                                書記官  林鈴芬
中    華    民    國    98    年    5     月    1     日
附錄本案論罪科刑法條
刑法第339條
意圖為自己或第三人不法之所有，以詐術使人將本人或第三人之
物交付者，處5 年以下有期徒刑、拘役或科或併科1 千元以下罰
金。
以前項方法得財產上不法之利益或使第三人得之者，亦同。
前2 項之未遂犯罰之。


司法院資訊處製作；財團法人民間司法改革基金會備份。
